【裁判字號】    97,易,683
【裁判日期】    970430
【裁判案由】    偽造文書
【裁判全文】
臺灣臺北地方法院刑事判決               97年度易字第683號
公  訴  人  臺灣臺北地方法院檢察署檢察官
被      告  丙○○
上列被告因偽造文書案件，經檢察官聲請以簡易判決處刑（96年
度偵字第17088號），本院認不宜以簡易判決處刑（97年度簡字
第20號），改依通常程序審理，復經被告於準備程序中就犯罪事
實為有罪之陳述，裁定改依簡式審判程序審理，判決如下：
    主  文
丙○○共同偽造公印文，累犯，處有期徒刑肆月，如易科罰金以
銀元參佰元即新臺幣玖佰元折算壹日；減為有期徒刑貳月，如易
科罰金以銀元參佰元即新臺幣玖佰元折算日。偽造之「乙○○」
身分證壹枚沒收。
    事  實
一、丙○○前於民國七十八年間因違反國家總動員法案件，經臺
    灣臺北地方法院以七十九年度訴字第二四一五號判處有期徒
    刑八月；又於八十年間，因偽造文書案件，經臺灣高等法院
    以八十年度上更(一)字第五六號判處有期徒刑二年，嗣經最高
    法院以八十一年度台上字第七五號判決減為有期徒刑一年；
    另於八十二年間因詐欺案件，經臺灣高等法院以八十二年度
    上易字第二三八六號判處有期徒刑一年六月，以上經裁定合
    併應執行有期徒刑二年八月，而於八十七年六月四日縮刑期
    滿執行完畢。詎其不知悔改，又於其他涉嫌偽造文書等案件
    通緝期間，因有意在高雄地區進行投資事宜，為掩飾其因案
    通緝之身份，以方便接洽相關事務，乃另行起意冒用他人身
    份，而透過報紙所刊登之分類廣告，於民國八十九年間，以
    新臺幣（以下同）四萬元代價，提供自己照片予某不詳姓名
    之成年男子，而與之基於偽造公印文及特種文書之犯意聯絡
    ，在臺北市○○路某處，委由該不詳姓名之成年男子，製作
    蓋有偽造之「內政部印」公印文一枚，且黏貼丙○○照片之
    「乙○○」國民身分證一張，足以生損害於戶政機關對於國
    民身分證資料管理之正確性及乙○○。嗣因丙○○於九十年
    間，使用前述之「乙○○」名義，與溫漢榮、甲○○洽談「
    私立花旗仁愛安養山莊」之投資事宜，並提出偽造之「乙○○」國民身分證供溫漢榮、甲○○確認身分，三人間並曾草
    擬契約內容，惟尚未正式簽約即生糾紛而告停止。詎丙○○
    因而不甘損失，遂於經另案緝獲後，在九十六年一月三日具
    狀對甲○○提出背信及偽造文書等告訴（業經不起訴處分）
    ，因而經檢察官查悉前情。
二、案經臺灣臺北地方法院檢察署檢察官自動檢舉偵查起訴。
    理  由
一、證據能力部分：按被告以外之人於審判外之言詞或書面陳述
    ，除法律有規定者外，不得作為證據；又被告以外之人於審
    判外之陳述，雖不符合同法第一百五十九條之一至第一百五
    十九條之四之規定，但經當事人於審判程序同意作為證據，
    法院審酌該言詞陳述或書面陳述作成時之情況，認為適當者
    ，亦得為證據。當事人、代理人或辯護人於法院調查證據時
    ，知有第一百五十九條第一項不得為證據之情形，而未於言
    詞辯論終結前聲明異議者，視為有前項之同意，刑事訴訟法
    第一百五十九條第一項及第一百五十九條之五分別定有明文
    。本件所引用甲○○、溫漢榮之審判外陳述，固屬傳聞證據
    ，惟檢察官及被告於本院準備程序及審判期日中，均未爭執
    該證據之證據能力，爰審酌上開證據資料製作時之情況，尚
    無違法不當及證明力明顯過低之瑕疵，亦認為以之作為證據
    應屬適當，故揆諸前開規定，爰依刑事訴訟法第一百五十九
    條之五規定，認前揭證據資料均有證據能力。
二、論罪科刑部分：
  (一)上開事實，業據被告丙○○供承不諱，核與證人甲○○、溫
    漢榮指述被告出示偽造之「乙○○」之國民身分證，冒用該
    身分與渠等洽談合作之情節相符，並有偽造之「乙○○」身
    分證一枚（影本）及未經簽訂之契約書草稿一件附卷可稽。
    被告雖於準備程序中一度辯稱：本件犯罪事實與業經判決之
    使用偽造「蔡英彪」身分證案件（臺灣高等法院九十六年度
    上訴字第五三八三號）具有裁判上一罪關係，應為該判決效
    力所及云云（見本院卷第一四六頁）。惟核該案件認定之犯
    罪時間為九十二年九月間，與本件行為之八十九、九十年間
    相距約二年，且係冒用不同名義之人而為偽造行為，訊之被
    告於本院審理時亦供承「這張乙○○的身分證，是因為我打
    算到高雄去使用，才花錢製作的，與其他偽造的身分證沒有
    關係，也不是一起做的。」等語綦詳（見本院卷第一六一頁
    ），因認本件與前經判決之偽造行為間，並無裁判上一罪關
    係之存在，自非該判決效力所及。本件事證明確，被告犯行
    洵堪認定。
  (二)核本件偽造之「乙○○」國民身分證一張，除具刑法第二百
    十二條之特種文書性質外，其上並蓋有「內政部印」之公印
    文一枚，是以被告偽造「乙○○」之國民身分證一張，係犯
    刑法第二百十八條第一項之偽造公印文罪及同法第二百十二
    條之偽造特種文書罪；其對甲○○、溫漢榮提出「乙○○」
    之國民身分證，以供渠等確認身分，則係犯刑法第二百十六
    條、第二百十二條之行使特種文書罪，公訴人漏未論以刑法
    第二百十八條之偽造公印文罪，容有未洽，併此敘明。又被
    告行為後，刑法部分條文業於九十四年二月二日經修正公布
    ，並自九十五年七月一日起生效；除刑法第二條第一項之修
    正，係規範行為後法律變更所生新舊法律比較適用之準據法
    ，本身尚無新舊法比較問題，應一律適用現行刑法第二條第
    一項之規定外，均應就罪刑有關之共犯、未遂犯、想像競合
    犯、牽連犯、連續犯、結合犯，以及累犯加重、自首減輕暨
    其他法定加減原因（如身分加減）與加減例等一切情形，綜
    其全部罪刑之結果而為「從舊從輕」之比較如下：(1)刑法第
    二十八原規定「二人以上共同實施犯罪之行為者，皆為正犯
    」，新刑法第二十八條則規定「二人以上共同實行犯罪之行
    為者，皆為正犯」，揆諸本條之修正理由，係為釐清陰謀共
    同正犯、預備共同正犯是否合乎正犯之要件，而限縮其適用
    範圍在實施正犯，故經比較新、舊刑法之規定，以修正後之
    規定較有利於被告。(2)刑法第四十七條關於累犯之規定，由
    原「受有期徒刑之執行完畢，或受無期徒刑或有期徒刑一部
    之執行而赦免後，五年以內再犯有期徒刑以上之罪」，修正
    為「受有期徒刑之執行完畢，或一部之執行而赦免後，五年
    以內『故意』再犯有期徒刑以上之罪者，為累犯」、「第九
    十八條第二項關於因強制工作而免其刑之執行者，於受強制
    工作處分之執行完畢或一部之執行而免除後，五年以內故意
    再犯有期徒刑以上之罪者，以累犯論」，故經比較新、舊刑
    法之規定，此部分亦以修正後之規定較有利於被告。(3)刑法
    第二百十二條之偽造特種文書罪，係得處「罰金刑」之規定
    ，而刑法第三十三條第五款有關於罰金刑之規定，在刑法施
    行法於九十五年六月十四日修正增訂第一條之一，並自九十
    五年七月一日起施行。關於罰金刑，刑法分則編各罪所定罰
    金刑之貨幣單位原為銀元，修正前刑法第三十三條第五款規
    定：「罰金：一元（銀元）以上。」，而依罰金罰鍰提高標
    準條例規定，就七十二年六月二十六日前修正之刑法部分條
    文罰金數額提高二至十倍，其後修正者則不提高倍數，並依
    現行法規所定貨幣單位折算新臺幣條例規定，以銀元一元折
    算新臺幣三元。修正後刑法第三十三條第五款規定：「罰金
    ：新臺幣一千元以上，以百元計算之。」，刑法第三十三條
    第五款所定罰金貨幣單位經修正為新臺幣後，刑法分則各罪
    所定罰金刑之貨幣單位亦應配合修正為新臺幣，為使刑法分
    則編各罪所定罰金之最高數額與刑法修正前趨於一致，乃增
    訂刑法施行法第一條之一：「中華民國九十四年一月七日刑
    法修正施行後，刑法分則編所定罰金之貨幣單位為新台幣。
    九十四年一月七日刑法修正時，刑法分則編未修正之條文定
    有罰金者，自九十四年一月七日刑法修正施行後，就其所定
    數額提高為三十倍。但七十二年六月二十六日至九十四年一
    月七日新增或修正之條文，就其所定數額提高為三倍。」。
    從而，刑法分則編各罪所定罰金刑之最高數額，於上開規定
    修正後並無不同，惟修正後刑法第三十三條第五款所定罰金
    刑最低數額，較之修正前提高，自以修正前刑法第三十三條
    第五款之規定較有利於被告。(4)刑法第五十五條後段之「牽
    連犯」規定，業經修正刪除，則於新法修正施行後，本件被
    告所為偽造公印文、行使偽造特種文書二罪，即不得論以一
    罪而從一重處斷，須採分論併罰，此部分比較新、舊法之規
    定，亦以修正前刑法第五十五條後段之規定較有利於被告。
    是本件綜上整體比較全部罪刑之結果，應以九十五年七月一
    日生效施行前之刑法規定較有利於被告，故依現行刑法第二
    條第一項前段規定，自應適用被告行為時之法律即修正前之
    刑法規定。從而，被告所犯前開各罪間，因具有方法、目的
    之牽連關係，均應依修正前刑法第五十五條牽連犯規定，從
    一重論以刑法第二百十八條第一項之偽造公印文罪；其與偽
    造「乙○○」國民身分證之成年男子間，互有犯意連絡與行
    為之分擔，則為共同正犯；又被告前於(1)七十八年間因違反
    國家總動員法案件，經臺灣臺北地方法院以七十九年度訴字
    第二四一五號判處有期徒刑八月、(2)八十年間，因偽造文書
    案件，經臺灣高等法院以八十年度上更(一)字第五六號判處有
    期徒刑二年，嗣經最高法院以八十一年度台上字第七五號判
    決減為有期徒刑一年、(3)八十二年間因詐欺案件，經臺灣高
    等法院以八十二年度上易字第二三八六號判處有期徒刑一年
    六月，以上經裁定合併應執行有期徒刑二年八月，而於八十
    七年六月四日縮刑期滿執行完畢，有臺灣高等法院被告前案
    紀錄表一件可憑，其於該案執行完畢後五年內，再犯本件有
    期徒刑之罪，為累犯，應依修正前刑法第四十七條規定，加
    重其刑。爰審酌被告素行欠佳，復於通緝期間為掩飾身分再
    犯
    本件之罪，然其本意係為從事投資，並於因上開投資糾紛提
    告之過程中，自白前述犯罪，於本件審理時亦供承錯誤等一
    切情狀，量處如主文所示之刑。再按被告行為時之刑法第四
    十一條第一項易科罰金標準為「得以一元以上三元以下折算
    一日，易科罰金」，且依當時有效施行之罰金罰鍰提高標準
    條例第二條前段規定（業於九十五年五月十七日經修正公布
    刪除，並自九十五年七月一日起生效），就其原定數額提高
    為一百倍折算一日，故依被告行為時之刑法及罰金罰鍰提高
    標準條例關於易科罰金折算標準之規定，係以銀元三百元折
    算一日即新臺幣九百元折算一日。而現行刑法第四十一條第
    一項前段易科罰金之折算標準則修正為「得以新臺幣一千元
    、二千元或三千元折算一日，易科罰金」，故比較修正前、
    後關於易科罰金折算標準之規定，應以修正前刑法第四十一
    條第一項前段及修正前罰金罰鍰提高標準條例第二條前段之
    規定較有利於被告，爰併依修正前之規定諭知本件易科罰金
    之折算標準。末按，被告犯罪後，中華民國九十六年罪犯減
    刑條例業於九十六年七月四日經總統公布，並自同年月十六
    日起生效施行，被告之犯罪時間、罪名等項均合於該條例所
    定之減刑條件，自應依該條例第二條第一項第三款之規定減
    其宣告刑二分之一，併諭知易科罰金之折算標準。又偽造之
    「乙○○」國民身分證一張為被告所有偽造所得之物，應依
    刑法第三十八條第一項第三款規定宣告沒收（其上偽造之「
    內政部印」公印文，因與偽造之國民身分證不可分離，不另
    為沒收之諭知）。
  (三)公訴意旨另提及被告行使偽造之「乙○○」身分證，並以「
    「乙○○」名義與溫漢榮、甲○○簽立投資契約部分；除被
    告行使偽造身分證部分，業經論罪科刑如前所述外，其簽約
    部分業據被告陳稱僅屬擬約階段，並未簽訂完成等語在卷。
    經核公訴人就此部分並未起訴被告涉有偽造私文書犯行，且
    依卷內甲○○所提出之「契約書」，亦為打字製作後，經手
    寫方式加以增刪之契約草稿，遍觀該「契約書」全文，包括
    「立契約人」之甲、乙、丙方及見證人欄，更無任何人簽署
    ，有該契約書一件可憑（見九十六年度他字第八六五號偵查
    卷第七六至七八頁），自難認被告已有冒名簽訂書面合約之
    實，前開起訴事實之記載，應屬被告行使偽造身分證與溫漢
    榮、甲○○議約之誤，並未涉及其他犯罪，併此敘明。
據上論斷，應依刑事訴訟法第四百五十二條、第二百七十三條之
一第一項、第二百九十九條第一項前段，刑法第二條第一項前段
、第二百十八條第一項、第二百十六條、第二百十二條、第三十
八條第一項第三款，修正前刑法第二十八條、第四十七條、第五
十五條後段、第四十一條第一項前段，刑法施行法第一條之一，
修正前罰金罰鍰提高標準條例第二條，中華民國九十六年罪犯減
刑條例第二條第一項第三款、第七條、第九條，判決如主文。
本案經檢察官簡逸薇到庭執行職務。
中   華   民   國   九 十 七   年   四   月   三 十   日
                  刑事第十一庭  法  官  劉方慈
以上正本證明與原本無異。
如不服本判決，應於判決送達後10日內，向本院提出上訴狀。
                                書記官  林妙穗
中   華   民   國   九 十 七   年   四   月   三 十   日
附錄論罪法條：
中華民國刑法第212條
（偽造變造特種文書罪）
偽造、變造護照、旅券、免許證、特許證及關於品行、能力服務或其他相
類之證書、介紹書，足以生損害於公眾或他人者，處 1 年以下有期徒刑、
拘役或 3 百元以下罰金。
中華民國刑法第216條
（行使偽造變造或登載不實之文書罪）
行使第 210 條至第 215 條之文書者，依偽造、變造文書或登載不實
事項或使登載不實事項之規定處斷。
中華民國刑法第218條
（偽造盜用公印或公印文罪）
偽造公印或公印文者，處 5 年以下有期徒刑。
盜用公印或公印文足以生損害於公眾或他人者，亦同。


司法院資訊處製作；財團法人民間司法改革基金會備份。
